【裁判字號】    95,訴,237
【裁判日期】    950428
【裁判案由】    給付借款
【裁判全文】
臺灣臺南地方法院民事判決               95年度訴字第237號
原      告  台南縣佳里鎮農會
法定代理人  庚○○
訴訟代理人  子○○
被      告  乙○○
            甲○○
                      1號6樓.
            丁○○
                      現應受.
被      告  辛○○○
                      樓
上 列一 人
訴訟代理人  癸○○    住高雄市.
被      告  戊○○    住臺南縣.
                      身分證統.
兼上列一人
訴訟代理人  丙○○    住臺南市.
                      號
                      身分證統.
被      告  壬○○○  住臺北市.
                      身分證統.
兼上列一人
訴訟代理人  己○○    住臺南市.
                      號之3
                      身分證統.
上列當事人間請求給付借款事件， 經本院於95年4月21日言詞辯
論終結，判決如下：
    主      文
被告應連帶給付原告新臺幣貳佰肆拾陸萬參仟捌佰貳拾肆元，及
自民國九十四年九月二十三日起至清償日止，按週年利率百分之
七點九四計算之利息，暨逾期在六個月以內者，按上開利率之百
分之十，逾期超過六個月者，則按上開利率之百分之二十計算之
違約金。
訴訟費用由被告連帶負擔。
本判決於原告以新臺幣捌拾參萬元為被告供擔保後，得假執行；
但被告辛○○○、戊○○、丙○○、壬○○○、己○○如於執行
標的物拍定、變賣前，以新臺幣貳佰肆拾陸萬參仟捌佰貳拾肆元
為原告預供擔保後，得免為假執行。
    事實及理由
甲、程序方面：
一、按訴狀送達後，原告不得將原訴變更或追加他訴。但請求之
    基礎事實同一者、不甚礙被告之防禦及訴訟之終結者，不在
    此限，民事訴訟法第255條第1項第2款、第7款定有明文。查
    原告提起本件訴訟時（原告原係聲請核發本院95年度促字第
    5401號支付命令，嗣經被告乙○○、甲○○、丙○○、戊○○、己○○、丁○○於法定期間合法提出異議，依法以原告
    支付命令之聲請，視為起訴），原僅列被繼承人李順天之繼
    承人被告乙○○、甲○○、丙○○、戊○○、己○○、丁○○6人為被告，嗣於本院審理中於95年3月13日提出民事準備
    書狀，追加被繼承人李順天之其他繼承人即被告辛○○○、
    壬○○○2人為被告， 查原告所為追加被告辛○○○、壬○○○，其請求之基礎事實均為同一之借款事實，且不甚礙被
    告之防禦及訴訟之終結，參諸前開說明，尚無不合，應予准
    許。
二、本件被告甲○○、丁○○經合法通知，未於言詞辯論期日到
    場， 核無民事訴訟法第386條所列各款情形，爰依原告之聲
    請，由其一造辯論而為判決。
乙、實體方面：
一、本件原告起訴主張：
（一）被告之被繼承人李順天於民國 88年12月22日至89年10月9
      日間陸續邀同其妻即訴外人黃妲 （已於90年4月12日死亡
      ）、其子即被告乙○○為連帶保證人， 向原告借款5筆，
      合計新臺幣（下同）6,520,000元， 約定借款期間自88年
      12月22日起至91年10月9日止 （借款日期、借款金額、借
      款到期日、借款利率，均詳如附表所示），利息應按月計
      付，利率分別為週年利率百分之8.45、8.19、8.19、7.94
      、8.065，本金到期清償， 如債務人有任何一宗債務不依
      約清償或攤償本金時，即喪失期限利益，債務視為全部到
      期，另約定遲延還本或付息時，本金自到期日起，利息自
      逾期日起，除須按約定利率計付利息外， 其逾期在6個月
      以內者， 按上開利率之百分之10加計違約金；逾期超過6
      個月者，則按上開利率之百分之20加計違約金。
（二）詎上開5筆借款到期後， 訴外人李天順均未清償本金，依
      約即喪失期限利益，債務視為全部到期，嗣經本院93年度
      執字第34771號拍賣抵押物強制執行程序， 拍賣連帶保證
      人即被告乙○○之不動產後， 尚不足額3,534,035元，經
      扣除被告乙○○另1筆擔保品之清償款1,070,211元後，尚
      積欠原告 2,463,824元及自上開執行程序計息日止翌日起
      即94年9月23日起至清償日止， 均按上開強制執行金額計
      算書分配表所載上開 5筆借款之最低利率即週年利率百分
      之7.94計算之利息。 而訴外人李順天不幸於91年8月15日
      死亡，被告均為訴外人李順天之子女，且均未拋棄其等之
      繼承權或聲請限定繼承，依民法第1148條、第1153條之規
      定，被告自應對繼承其被繼承人李順天之上開借款債務負
      連帶清償責任，爰依繼承及消費借貸契約之法律關係，提
      起本件訴訟。 並聲明：如主文第1項所示，並陳明願供擔
      保請准宣告假執行。
二、被告則以：
（一）被告乙○○部分：
      訴外人李順天確實有積欠原告系爭借款債務，被告乙○○
      願意清償，然現在並無能力償還，希望原告能給予被告乙○○時間處理系爭借款債務等語。
（二）被告辛○○○、戊○○、丙○○、壬○○○、己○○部分
      ：
      訴外人李順天確實有積欠原告系爭借款債務，其等雖係訴
      外人李順天之女兒，然在傳統家庭裏，嫁出去之女兒是潑
      出去的水，並沒有資格繼承遺產，先前不知訴外人李順天
      有積欠系爭借款債務，亦未分得訴外人李順天任何財產，
      且因不懂法律，致不知要辦理拋棄繼承，現原告因拍賣被
      告乙○○之不動產不足清償系爭債務，轉向其等求償並不
      合理，系爭借款債務實不應由其等負責等語，並聲明：判
      決駁回原告之訴；如受不利益判決，願供擔保請准宣告免
      為假執執行。
（三）被告甲○○、丁○○部分：
      未於言詞辯論期日到場，亦未提出書狀作何聲明或陳述。
三、得心證之理由：
（一）原告起訴主張被告之被繼承人李順天於88年12月22日至89
      年10月9日間陸續邀同其妻即訴外人黃妲（已於90年4月12
      日死亡）、其子即被告乙○○為連帶保證人，向原告借款
      5筆，合計6,520,000元，約定借款期間自88年12月22日起
      至91年10月9日止 （借款日期、借款金額、借款到期日、
      借款利率，均詳如附表所示），利息應按月計付，利率分
      別為週年利率百分之 8.45、8.19、8.19、7.94、8.065，
      ，本金到期清償，如債務人有任何一宗債務不依約清償或
      攤償本金時，即喪失期限利益，債務視為全部到期，另約
      定遲延還本或付息時，本金自到期日起，利息自逾期日起
      ，除須按約定利率計付利息外， 其逾期在6個月以內者，
      按上開利率之百分之10加計違約金； 逾期超過6個月者，
      則按上開利率之百分之20加計違約金。 詎上開5筆借款到
      期後，訴外人李順天均未清償本金，依約即喪失期限利益
      ，債務視為全部到期， 嗣經本院93年度執字第34771號拍
      賣抵押物強制執行程序，拍賣連帶保證人即被告乙○○之
      不動產後，尚不足額3,534,035元，經扣除被告乙○○另1
      筆擔保品之清償款1,070,211元後，尚積欠原告2,463,824
      元及自上開執行程序計息日翌日起即 94年9月23日起至清
      償日止， 均按上開強制執行金額計算書分配表所載上開5
      筆借款之最低利率即週年利率百分之7.94計算之利息。而
      訴外人李順天不幸於91年8月15日死亡， 被告均為訴外人
      李順天之子女，且均未拋棄其等之繼承權或聲請限定繼承
      等情， 業據其提出本院民事執行處93年度執字第34771號
      強制執行金額計算書分配表1份、借款5紙、本院94年11月
      10 日南院慧家字第0940042723號函1紙、 戶籍謄本8份及
      繼承系統表1份為證 （見本95年度促字第5401號支付命令
      聲請卷第6頁至第20頁；本院卷第37頁、第38頁）， 核屬
      相符，且為被告乙○○、辛○○○、戊○○、丙○○、壬○○○、己○○所不爭執，另被告甲○○、丁○○已於相
      當時期受合法之通知，而於言詞辯論期日不到場，亦未提
      出任何書狀或證據資料爭執，復經本院依職權調閱本院93
      年度執字第 34771號拍賣抵押物強制執行卷宗查明屬實。
      綜合上開證據資料，自堪信原告此部分之主張為真實。
（二）按借用人應於約定期限內，返還與借用物種類、品質、數
      量相同之物；遲延之債務，以支付金錢為標的者，債權人
      得請求依法定利率計算遲延利息，但約定利率較高者，仍
      從其約定利率；當事人得約定債務人於債務不履行時，應
      支付違約金， 民法第478條、第233條第1項、第250條第1
      項分別定有明文。又按繼承人自繼承開始時，除本法另有
      規定外，承受被繼承人財產上之一切權利、義務；又繼承
      人對於被繼承人之債務，負連帶責任，民法第1148條前段
      、第1153條第1項亦分別定有明文。 查本件借款人即被繼
      承人李順天已於91年8月15日死亡， 被告均為其子女，且
      均未拋棄其等之繼承權或聲請限定繼承，已如前述，依上
      開規定，系爭借款債務自應由借款人李順天之子女即被告
      負連帶清償責任， 況被告乙○○於本院95年4月21日言詞
      辯論期日對原告主張之上揭事實已當庭自認表示同意清償
      （見本院卷第98頁）。至被告辛○○○、戊○○、丙○○
      、壬○○○、己○○6人辯稱： 嫁出去之女兒是潑出去的
      水，並沒有資格繼承遺產，先前不知訴外人李順天有系爭
      借款債務，未分得訴外人李順天任何財產，且因不懂法律
      ，致不知要辦理拋棄繼承，系爭借款債務不應其等負責云
      云，並無法律上之依據，應不足採。
（三）從而，原告依繼承及消費借貸契約之法律關係，請求被告
      應連帶給付2,463,824元，及自94年9月23日起至清償日止
      ，按週年利率百分之7.94計算之利息， 暨逾期在6個月以
      內者，按上開利率之百分之10， 逾期超過6個月者，則按
      上開利率之百分之20計算之違約金，即有理由，應予准許
      。
四、本件原告及被告辛○○○、戊○○、丙○○、壬○○○、己○○均陳明願供擔保，請准宣告假執行或免為假執行，經核
    均無不合，爰分別酌定相當擔保金額准許之。
五、據上論結， 本件原告之訴為有理由，依民事訴訟法第385條
    第1項前段、第85條第2項、第390條第2項、第392條第2項、
    第3項，判決如主文。
中    華    民    國    95    年      4    月    28   日
                  民事第四庭    法  官  陳金虎
以上為正本係照原本作成。
如對本判決上訴，須於判決送達後20日內向本院提出上訴狀（須
附繕本）。
中    華    民    國    95    年    5     月    1     日
                                書記官  謝文心
附表：
┌────────┬────┬────┬────┬────┬────┬─────┐
│      編號      │   1.   │   2.   │   3.   │  4.    │   5.   │合      計│
├─┬──────┼────┼────┼────┼────┼────┼─────┤
│  │借款日期    │ 12. │ 3.10. │ 7.18. │ 9. │ 10.9. │          │
│  ├──────┼────┼────┼────┼────┼────┼─────┤
│  │金額（萬元）│  154   │  100   │   80   │  100   │  218   │   652    │
│借├──────┼────┼────┼────┼────┼────┼─────┤
│款│期限（至民國│ 12. │ 3.10. │ 7.18. │ 9. │ 10.9. │          │
│明│年月日）    │        │        │        │        │        │          │
│細├──────┼────┼────┼────┼────┼────┼─────┤
│  │借款利率    │  8.45% │  8.19 %│  8.19% │ 7.94%  │8.065%  │          │
└─┴──────┴────┴────┴────┴────┴────┴─────┘


司法院資訊處製作；財團法人民間司法改革基金會備份。
